【裁判字號】    97,簡抗,38
【裁判日期】    970811
【裁判案由】    返還所有權狀
【裁判全文】
臺灣臺北地方法院民事裁定              97年度簡抗字第38號
抗  告  人  甲○○
相  對  人  乙○○
上列抗告人因與相對人間返還所有權狀事件，對於中華民國97年
5月19日本院臺北簡易庭所為之裁定提起抗告，本院裁定如下：
    主  文
抗告駁回。
抗告費用由抗告人負擔。
    理  由
一、抗告意旨意旨略以：原審於相對人起訴時，既已核定本件訴
    訟標的價額為新台幣（以下同）1,500元，自不應於第一審
    判決後，另行核定訴訟標的價額。另依土地法第67條、內政
    部91年1月23日內政部台內中地字第0910083225號令，其規
    定書狀費及書狀工本費之收費基準為每張80元，並非無法核
    定，應以此核定本件訴訟標的價額。土地價額低於165萬元
    者，所在多有，如依民事訴訟法第77條之12核定訴訟標的價
    額時，將發生土地所有權狀之價額高於土地價額之不合理現
    象，為此提起抗告，更為維持原「裁判費核定單」（訴訟標
    的價額銀元500元即新台幣1500元）所核定價額之裁定等語
    。
二、查相對人於85年12月17日起訴請求抗告人返還所有權狀，核
    其訴訟標的自屬因財產權而起訴，惟依所提出證據及主張，
    其訴訟標的價額不能核定，原審乃依當時民事訴訟費用法第
    15條規定，視為銀元五百元予以核定裁判費。惟查民事訴訟
    費用法已於92年09月10日廢止，按照程序從新原則，於上訴
    審程序即無再予適用之餘地。
三、按訴訟標的之價額，由法院核定；訴訟標的之價額不能核定
    者，以第466條所定不得上訴第三審之最高利益額數加十分
    之一定之；對於財產權訴訟之第二審判決，如因上訴所得受
    之利益，不逾100萬元者，不得上訴；前二項所定數額，司
    法院得因情勢需要，以命令減至50萬元，或增至150萬元；
    司法院已將民事訴訟法第466條第1項所定上訴第三審之利益
    額數，提高為150萬元，並訂於91年2月8日起實施。民事訴
    訟法第77條之1第1項、第77條之12、第466條第1項、第3項
    、司法院（九一）院臺廳民一字第０三０七五號函分別定有
    明文。本件應返還土地所有權狀之訴其訴訟標的為所有物返
    還請求權，訴訟標的價額應以所有物之價值核定，該所有物
    即土地所有權狀之價額無法核定，原審以民事訴訟法第466
    條所定不得上訴第三審之最高利益額數150萬元加十分之一
    即165萬元定之，聲請人提起上訴，應徵第二審裁判費核定
    為26,002元，自無不合。至於抗告人主張按內政部所定書狀
    費及書狀工本費之收費基準為每張80元，於法無據；抗告人
    所述土地價額低於165萬元之情形，於本案並無此情形，他
    案若有此情形，自應由承審法官依民事訴訟法第3章「訴訟
    標的價額之核定及訴訟費用」規定核定裁判費，抗告人以此
    指摘原裁定自不足取。從而，原法院就本件上訴費用按訴訟
    標的價額核定為165萬元予以計算，並無不合。抗告論旨，
    指摘原裁定不當，聲明廢棄，非有理由。
四、據上論結，本件抗告為無理由，爰裁定如主文。
中    華    民    國    97    年    8    月    11    日
                      民事第五庭審判長法  官  薛中興
                                      法  官  吳佳薇
                                      法  官  林妙黛
以上正本係照原正本係照原本作成。
本裁定除以適用法規顯有錯誤為理由，並經本院許可外，不得再
抗告。如提起再抗告，應於收受後10日內委任律師為訴訟代理人
向本院提出再抗告狀。並繳納再抗告費新台幣１千元。
中    華    民    國    97    年    8    月     11    日
                                      書記官  陳怡君


司法院資訊處製作；財團法人民間司法改革基金會備份。
